【裁判字號】    98,易,126
【裁判日期】    980630
【裁判案由】    詐欺
【裁判全文】
臺灣基隆地方法院刑事判決               98年度易字第126號
公  訴  人  臺灣基隆地方法院檢察署檢察官
被      告  丁○○
            乙○○
上列被告等因詐欺案件，經檢察官提起公訴（97年度偵字第4922
號、98年度偵緝字第98號），經本院判決如下：
    主  文
丁○○共同意圖為自己不法之所有，以詐術使人將本人之物交付
，累犯，處有期徒刑陸月，如易科罰金，以新臺幣壹仟元折算壹
日。
乙○○共同意圖為自己不法之所有，以詐術使人將本人之物交付
，處有期徒刑肆月，如易科罰金，以新臺幣壹仟元折算壹日。
    事  實
一、丁○○前因違反毒品危害防制條例案件，經本院以94年度基
    簡字第2 號簡易判決判處有期徒刑4 月確定，後於民國95年
    12 月17 日執行完畢。其與乙○○前係男女朋友，乙○○前
    因申辦威寶電信股份有限公司（下稱威寶公司）0000000000
    號門號積欠新台幣11782 元通話費用無力繳納，且渠等2 人
    均無付費予電信公司之意，竟共同基於意圖為自己不法所有
    之犯意聯絡，於民國96年7 月30日，由丁○○交付身分證、
    駕駛執照各1 枚予乙○○，推由乙○○前往基隆市○○路76
    號威寶公司特約服務中心，以丁○○名義填載行動電話服務
    申請書，致使不知情之門市店員丙○○陷於錯誤，誤認丁○○承諾將來願依約定支付電信費用，而代理威寶公司將門號
    0000000000之SIM 卡1 枚及搭配精彩386 專案附贈之行動電
    話1 具交予乙○○。乙○○於取得上揭SIM 卡及行動電話後
    ，自上揭門號申請日起使用該詐得之SIM 卡與他人通訊，計
    至96年11月10日止，共詐得免付行動電話通訊費用共計6358
    元之財產上不法利益（另6000元違約金不列入）。嗣丁○○
    於96年11月19日，持其身分證件至基隆市○○路42號威寶公
    司基隆義一直營服務中心，向該門市店員陳人輝訛稱遭人冒
    名申請0000000000號電話，並簽具未申辦門號聲明書，藉以
    免除繳交上開通話費用，而經警員循線查悉上情。
二、案經國家通訊傳播委員會函請臺灣基隆地方法院檢察署檢察
    官偵查起訴。
    理  由
壹、證據能力部分：
（一）按證人、鑑定人依法應具結而未具結者，其證言或鑑定意
      見，不得作為證據，刑事訴訟法第158 條之3 定有明文。
      又所謂「依法應具結而未具結者」，係指檢察官或法官依
      刑事訴訟法第175 條之規定，以證人身分傳喚被告以外之
      人到庭作證，或雖非以證人身分傳喚到庭，而於訊問調查
      過程中，轉換為證人身分為調查時，此時其等供述之身分
      為證人，則檢察官、法官自應依同法第186 條有關具結之
      規定，命證人供前或供後具結，其陳述始符合同法第158
      條之3 規定，而有證據能力；若檢察官或法官非以證人身
      分傳喚而以告發人、告訴人、被害人或共犯、共同被告身
      分傳喚到庭為訊問時，其身分既非證人，即與「依法應具
      結」之要件不合，縱未命其具結，純屬檢察官或法官調查
      證據職權之適法行使，當無違法可言。而前揭不論係本案
      或他案在檢察官面前作成未經具結之陳述筆錄，係屬被告
      以外之人於偵查中向檢察官所為之陳述，本質上屬於傳聞
      證據，基於保障被告在憲法上之基本訴訟權，除該被告以
      外之人死亡、身心障礙致記憶喪失或無法陳述、滯留國外
      或所在不明而無法傳喚或傳喚不到、或到庭後拒絕陳述等
      情形外，如已經法院傳喚到庭具結而為陳述，並經被告之
      反對詰問，前揭非以證人身分而在檢察官面前未經具結之
      陳述筆錄，除顯有不可信之情況者外，得為證據，並應於
      判決內敘明其符合傳聞證據例外之理由；又前揭非以證人
      之身分在審判中之陳述筆錄，倘該被告以外之人已經法院
      以證人身分傳喚到庭並經具結作證，且由被告為反對詰問
      ，或有前揭傳喚不能或詰問不能之情形外，該未經具結之
      陳述筆錄因屬審判上之陳述，自有證據能力；若係在另案
      法官面前作成之陳述筆錄，本質上亦屬傳聞證據，自得依
      同法第159 條之1 第1 項之規定，認有證據能力，不能因
      陳述人未經具結，即一律適用同法第158 條之3 規定，排
      除其證據能力，最高法院96年度臺上字第3527號判決意旨
      可資參照。經查，本件被告乙○○、丁○○間於偵查中為
      共同被告關係，且被告乙○○於警詢、偵查時係以被告身
      分應訊，其身分既非證人，即與「依法應具結」之要件不
      合，惟被告乙○○於本院審理時，經以證人身分進行交互
      詰問及具結程序，並由被告丁○○行使反對詰問，已足保
      障被告丁○○之對質詰問權，則被告乙○○前開審判外之
      陳述屬傳聞證據之理由，因對質詰問權延緩至審判中確保
      而治癒，對被告丁○○言，當有證據能力。
（二）又本案檢察官所舉非供述證據之證據能力，被告等於本院
      準備程序時均表示無意見，且迄於言詞辯論終結前亦未聲
      明異議，可認為同意作為證據，本院審酌該非供述證據之
      取得過程並無瑕疵，與本案待證事實間復具有相當之關聯
      性，以之為本案證據尚無不當，自得採為證據，合先敘明
      。
貳、實體部分
一、上開犯罪事實，迭經被告乙○○於警詢、偵查及本院審理時
    坦承不諱，並有門號0000000000號威寶電信行動電話服務申
    請書、身分證件黏貼聯暨精彩專案同意書、威寶公司被告2
    人申設門號明細、帳單費用明細表、被告乙○○於98年4 月
    8 日本院準備程序中書寫筆跡等各1 份在卷足憑，是被告乙○○自白具真實性而足採信，其犯行洵堪認定。
二、訊據被告丁○○矢口否認共同詐欺取財、詐欺得利之犯行，
    辯稱：伊沒有交付證件與乙○○申辦門號，係乙○○竊取伊
    證件，冒用伊名義向威寶公司申辦上揭門號云云。經查：
  (一)證人即共同被告乙○○於警詢供述：丁○○將其證件交予伊
    ，由伊前往威寶門市申辦門號0000000000號，丁○○有同意
    並知情等語（詳97年度偵字第4922號第7 、8 頁）；於偵查
    中亦供述：丁○○知道伊以其名義申辦0000000000號門號等
    語（詳97年度偵字第4922號第39、40頁）；於本院審理時證
    述：伊除於96年7 月30日以丁○○名義向威寶公司申辦上揭
    門號外，復於96年8 月1 日以丁○○名義向亞太電信股份有
    限公司申辦門號0000000000、0000000000號SIM 卡各1 枚，
    及於96年8 月2 日以丁○○名義向臺灣大哥大股份有限公司
    申辦門號0000000000號SIM 卡1 枚，伊均將得手之門號及行
    動電話交與丁○○，是丁○○交付證件予伊，指示伊去申辦
    ，因為當時伊與丁○○都在吸毒，伊申辦後將手機及門號給
    丁○○，丁○○會拿毒品給伊，本件門號0000000000號之SI
    M 卡及行動電話伊有交予丁○○，但過了幾天，伊有拿去使
    用一陣子等語綦詳（詳本院卷98年6 月16日審理筆錄）。經
    核證人乙○○於警詢、偵查及本院審理時所述關於丁○○同
    意申辦門號乙事均吻合一致。按證人乙○○就何以持被告丁○○證件申辦0000000000號、0000000000號、0000000000號
    、0000000000號門號始末敘之甚詳，與一般憑空捏造杜撰者
    僅能空泛陳述之情顯然有別。況且證人乙○○自始即於警詢
    、偵查中坦承本件犯行，並未能因供出共犯者為被告丁○○
    而獲得任何實體上或程序上之利益，甚者倘其經具結後之證
    述有虛偽不實之情形者，尚需負偽證之刑事責任，於此情形
    下，證人乙○○對於當時與其共同詐欺取財、詐欺得利之人
    係被告丁○○乙節，猶證述不移，足見其上開證述情節，確
    屬信而有徵。
  (二)復證人乙○○以被告丁○○名義申辦上揭4 門號，此觀申請
    書上關於「丁○○」署名筆跡均與證人乙○○於98年4 月8
    日本院準備程序中書寫筆跡吻合自明，而上揭4 門號申請日
    期分為96年7 月30日、96年8 月1 日、96年8 月2 日，此有
    門號0000000000 號 威寶電信行動電話服務申請書暨帳單費
    用明細表、台灣大哥大股份有限公司函覆之門號0000000000
    號行動通信網路業務服務申請書暨出帳紀錄表、亞太電信股
    份有限公司函覆門號0000000000號、0000000000號之行動電
    話服務申請書暨通聯調閱查詢單各1 份在卷足憑（附本院卷
    ），另稽之證人乙○○於本院審理時證述門號0000000000號
    之帳單寄送地址為伊住處（即基隆市○○區○○路467 號5
    樓），門號0000000000號、0000000000號之帳單寄送地址為
    伊舊家址（即基隆市○○區○○街4 巷37-3號）等語。從而
    ，證人乙○○確以被告丁○○名義申辦上揭4 門號，應堪認
    定，而證人乙○○苟蓄意冒用被告丁○○名義申辦門號，按
    理應無留下自己地址以供遭追查之風險，況證人乙○○申辦
    上揭4 門號，日期甚近，衡情應非僅供己使用甚明，而查證
    人乙○○於96年間因施用毒品案件，經裁定觀察勒戒後，因
    無繼續施用毒品傾向，於96年12月21日出所；復因施用毒品
    案件，經本院以97年度易字第629 號判決判處應行有期徒刑
    5 月確定；被告丁○○於80年、82年間均因違反麻醉藥品管
    理條例案件，經法院判刑確定，復於87年因施用毒品案件，
    經送觀察勒戒暨強制戒治後，於88年5 月1 日停止戒治出所
    ；再因施用毒品案件，經送觀察勒戒暨強制戒治後，於95年
    11月20日停止戒治出所等節，此有臺灣高等法院被告前案紀
    錄表在卷足憑，益徵證人乙○○證述其以丁○○名義申辦門
    號及取得行動電話後，係交給丁○○，丁○○會拿毒品給伊
    等語，尚非虛妄。綜上，證人乙○○前開不利於被告丁○○
    之證述，堪信屬實，被告丁○○空言以前詞置辯，尚無可採
    。
  (三)至證人丙○○雖於偵審中證述：丁○○、乙○○當時一同前
    來門市申辦0000000000號門號，且乙○○經常前往伊任職門
    市，每次均會背著1 位小孩，所以伊有印象，可以確定96年
    7 月30日當天，是丁○○偕同乙○○背著1 位小孩前來申辦
    0000000000號門號云云。查觀之門號0000000000號行動電話
    服務申請書上關於「丁○○」之署名，其運筆方式、字跡與
    被告乙○○於98年4 月8 日本院準備程序中書寫「丁○○」
    字跡大致吻合，而與被告丁○○於偵審中應訊之簽名筆跡不
    符，而時下申辦行動電話門號未落實嚴格審核，為吾人職務
    所悉之事，是承辦人員是否為業績、方便客戶申辦門號等原
    因，而讓被告乙○○以丁○○名義申辦門號，非無可能，況
    證人丙○○於本院審理時先堅稱當時是被告丁○○親自簽名
    ，後則改稱有可能是乙○○幫忙簽名云云，惟既被告丁○○
    已親自申辦，有何理由可以推由被告乙○○簽名？復被告乙○○供述：伊是自己持丁○○證件去申辦門號，沒有帶小孩
    去，且伊有2 位小孩，1 位82年次、1 位85年次，當時伊小
    孩均已10餘歲，伊如何抱小孩等語，而被告乙○○既已供出
    己身及被告丁○○之犯行，按理應無就如何申辦門號之情節
    迴護被告丁○○之動機，顯見證人丙○○上揭所述有重大瑕
    疵，尚難以其證詞遽為被告丁○○不利之認定，附此敘明。
  綜上所述，被告丁○○所為上開置辯，無足採信，本件事證明
  確，被告2 人應予依法論科。
三、核被告丁○○、乙○○所為，均係犯刑法第339 條第1 項詐
    欺取財罪、同條第2 項詐欺得利罪。按行動電話及其SIM 卡
    ，可供通訊之使用，且在一定條件下具有可轉讓性，而有一
    定之財產價值，顯具有財物之性質，被告等詐得SIM 卡之犯
    行，尚同時觸犯刑法第339 條第1 項詐欺取財罪，業據起訴
    並經公訴人於蒞庭時補充起訴法條，而被告等詐得行動電話
    1 具該部分事實，與檢察官起訴詐欺取財部分，為實質上一
    罪，應為起訴效力所及，本院自應併予審究，附此敘明。被
    告2 人間，就上揭2 罪，有犯意聯絡，行為分擔，為共同正
    犯。被告等多次詐取無償使用行動電話門號之利益之詐欺得
    利犯行，其犯罪時間密接，且所侵害為同一法益，各行為獨
    立性極為薄弱，難以強行分開，應屬接續犯，論以一罪。被
    告等以一詐得上開行動電話門號SIM 卡、行動電話1 具及詐
    得之通話利益，即均同時觸犯上開詐欺得利和詐欺取財罪，
    為想像競合犯，應從一重之詐欺取財罪處斷。被告丁○○有
    事實欄一所載犯罪科刑之執行紀錄，此有臺灣高等法院被告
    前案紀錄表附卷足參，其於有期徒刑執行完畢後5 年以內，
    以故意再犯本件最重本刑為有期徒刑以上之罪，為累犯，應
    依刑法第47條第1 項之規定，加重其刑。爰審酌被告等無付
    費之意，為圖私利濫行申辦行動電話門號，復欠費不繳，致
    電信通訊業者平白受損，姑念渠等實際詐得之不法利益非鉅
    ，被告乙○○犯後承認罪行，知所悔悟，被告丁○○否認犯
    行之態度等一切情狀，分別量處如主文所示之刑，並分別諭
    知易科罰金折算標準。
據上論斷，依刑事訴訟法299 條第1 項前段，刑法第28條、第33
9 條第1 項、第2 項、第55條、第47條第1 項、第41條第1 項前
段，刑法施行法第1 條之1 ，判決如主文。
本案經檢察官甲○○到庭執行職務。
中    華    民    國    98    年    6     月    30    日
                  刑事第二庭審判長法  官  陳志祥
                                  法  官  陳伯厚
                                  法  官  黃梅淑
以上正本證明與原本無異。
如不服本判決應於收受本判決後10日內向本院提出上訴書狀，其
未敘述上訴理由者，並得於提起上訴後10日內向本院補提理由書
狀（均須按他造當事人之人數附繕本。）「切勿逕送上級法院」
中    華    民    國    98    年    6     月    30    日
                                  書記官  盧鏡合
附錄本案所犯法條全文
刑法第339條
意圖為自己或第三人不法之所有，以詐術使人將本人或第三人之
物交付者，處5 年以下有期徒刑、拘役或科或併科1 千元以下罰
金。
以前項方法得財產上不法之利益或使第三人得之者，亦同。
前二項之未遂犯罰之。


司法院資訊處製作；財團法人民間司法改革基金會備份。
